# 陈总：同一控制下企业合并备考报表商誉的计算及合并抵消

提问人：a8730760 时间：2017-03-11 11:49:08
案例： 1 、A公司为上市公司， 2015 年 1 月购买B公司30%的股权，支付对价 1 亿，未派遣董事及参加经营会议，没有重大影响固按可供出售金融资产核算。 2 、C公司为基金公司与A公司的实际控制人是同一个自然人。
3 、 2015 年 11 月A公司、B公司、C公司签署了重大资产重组协议，A公司发行股份购买B公司70%的股权，也可指定第三方C公司购买B公司70%的股权，然后再从C公司手中买回。由于一些原因再C公司收够70%的股权后，此次重大资产重组进行了终止。C公司购买B公司的时点 2015 年 12 月 31 日，支付对价 3 亿，B公司收购时点的净资产是0.5亿，假设账面净资产与成本发评估的公允价值一致。
4 、 2016 年A公司要发行股份 4 亿购买C公司持有B公司的70%的股权，收购时点为 2016 年 12 月 31 日。 5 、 2016 年B公司盈利 1000 万，收购时点净资产0.6亿，收益法评估5.7亿。 6 、 2016 年由于A公司未派遣董事到B公司，也未参加经营会议，不具有重大影响，固认按可供出售金融资产核算。 请陈总帮忙判断以下处理是否正确： 1 、C公司收购B公司时的商誉=3-0.5 70%=2.65 亿 2 、 A 公司要发行股份 4 亿购买 C 公司持有 B 公司的 70% 的股权，个别报表 A 公司长投成本 =0.6 100%+2.65=3.25亿 冲减资本公积=3.25-4-1=-1.75亿 3 、合并报表抵消 借：净资产 0.6亿 借：商誉 2.65亿 贷：长投 3.25亿

回答人：chenyiwei
1 、A日后完成对B的收购时，需要考虑到在其最终控制方层面，是在C购入B的 70 ％股权时，整体上进行了一次非同一控制下的企业合并，因此对A原先持有C的 30 ％股权需在购买日按公允价值重新计量，相应地商誉的计量金额也会有差异，即商誉＝（原持有 30 ％股权的公允价值＋ 3 亿元）－C收购A时点B的可辨认净资产公允价值*100%。 2 、A公司对B的 100 ％股权投资的成本＝以 1 中的购买日B的可辨认净资产公允价值为基础持续计算到合并日的金额＋上述 1 中计算的商誉。在A的合并报表层面，C取得对B控制权之日A原持有 30 ％股权的公允价值与原账面价值之间的差额应确认为投资收益；A的个别报表层面应调整资本公积的金额＝（以 1 中的购买日B的可辨认净资产公允价值为基础持续计算到合并日的金额＋上述 1 中计算的商誉）－（原持有 30 ％股权在C控制A的购买日的公允价值＋本次增发的股本）。

提问人：jackiechen8623 时间：2017-03-29 21:41:56
陈总，对于此案例，C公司首次购买B公司70%股权时有一次成本法的公允价值（简称PPA1），A公司从C公司手中购买B公司70%股权时又有一次成本法的公允价值（简称PPA2），此时在编制A公司模拟直接购买C公司70%股权的备考报表时，是否应以PPA1为基础持续计量，因为PPA1最接近控制时点的公允价值，PPA2因为已经受到C公司一段期间的影响，因此用PPA2倒推至PPA1的评估时点的评估值不能真正体现公允。

回答人：chenyiwei
基本赞同你的理解。